最　高　行　政　法　院　判　決
　　　　　　　　　　　　　　　　　　 96年度判字第01753號
再 審原 告　甲○○○○○○
再 審被 告　考試院
代　表　人　乙○○
上列當事人間因考試事件，再審原告對於中華民國94年5月19日
本院94年度判字第692號判決，提起再審之訴。本院判決如下：
    主  文
再審之訴駁回。
再審訴訟費用由再審原告負擔。
    理  由
一、再審原告起訴意旨略謂：江西省立工業專科學校22學年畢業
    生名冊內，未列有陳俊傑或陳雲青之姓名縱然屬實，惟本院
    94年度判字第692號判決（下稱原判決）僅單憑前開學歷資
    料所記載之畢業日期，作為判別再審原告是否於江西省立工
    業專科學校土木科畢業證明之唯一證據，而偏廢其他前後期
    之畢業生名冊於不顧，自有適用法規錯誤之違法。退萬步言
    ，若因教育部之檔案資料散失無法查到，疏失之責任歸屬在
    教育部，其與再審原告無涉。另再審原告於民國（下同）35
    年6月7日依據江西省立工業專科學校土木科之畢業證書獲准
    江西省營造業登記證；36年間在江西省吉安縣核發國民身分
    證記載江西省專科學校畢業堪以佐證；亦曾分別於38年7月3
    日向江西省政府建設廳廳長蔡孟堅、同年10月3日向江西省
    教育廳廳長周邦道申請核發學經歷證明文件；又來臺後於40
    年5月9日更換臺灣省臺北市國民身分證，學歷記載工專畢業
    ，該等公文書具有可信賴之公信力，原判決均未予審酌，又
    不予採信，及其何以不予採信，亦未敘述其不予採信之理由
    ，自有適用法規顯有錯誤之違法。
二、本院原判決以：依87年10月28日修正公布前之行政訴訟法第
    28條第10款規定，當事人發見未經斟酌之重要證物者，當事
    人對於行政法院之判決，得向該院提起再審之訴。又此之「
    發見未經斟酌之重要證物」，係指該項證物在前訴訟程序中
    即已存在，或不能予以使用，現始發現或得使用者而言，並
    以如經斟酌可受較有利益之裁判者為限。本件再審原告係主
    張其於92年8月14日發見臺北市大同區戶政事務所（按應為
    中正區戶政事務所）所發給之戶籍登記簿謄本，其上有「陳
    雲青更正為陳俊傑」之記載，足證陳雲青即陳俊傑，因而對
    本院60年度判字第856號判決，提起再審之訴。而60年度判
    字第856號判決係87年10月28日修正公布之行政訴訟法施行
    前確定之案件，再審原告對之提起再審之訴，自應適用修正
    前之行政訴訟法。另本院60年度判字第856號判決據教育部
    60年8月13日臺(60)專字第18274號函，已足認定江西省立工
    業專科學校23年（22學年度）畢業生名冊內無陳俊傑，亦無
    陳雲青。再審原告縱提出前開戶籍登記簿謄本，證明陳雲青
    即陳俊傑，亦不足據以認定本件再審原告係江西省立工業專
    科學校23年（22學年度）畢業生。又依前開戶籍登記簿謄本
    所載，再審原告之姓名，於41年11月15日即由陳雲青更正為
    陳俊傑，此項戶籍登記當為再審原告所親身經歷而明知，再
    審原告於前訴訟程序即可利用該證據，且該證物保管於戶政
    事務所，並無不能利用之情形，乃再審原告未予利用，至案
    件確定逾30年後始行提出，經核與提起再審之訴之要件不合
    。況本件再審原告於92年9月12日提出於臺北市大同區戶政
    事務所之陳情書，載明「民（按即再審原告）於39年8月25
    日來台」「民來台後，為自己之生命安全，乃化名『陳雲青
    』。」等語，再審原告既於39年8月25日來臺後，始化名陳
    雲青，則其自無於23年間即以陳雲青之名畢業於江西省立工
    業專科學校之可能。是再審原告提出前開戶籍登記簿謄本，
    亦無法獲得有利之判決等語，而為駁回再審原告再審之訴之
    判決。
三、本院查：
（一）按判決已經確定，而有行政訴訟法第273條第1項第1款規
      定：「適用法規顯有錯誤者」之事由，固得提起再審之訴
      。惟所謂「適用法規顯有錯誤」，係指原判決所適用之法
      規與該案應適用之現行法規相違背，或與解釋判例有所牴
      觸者而言，至於法律上見解之歧異，再審原告對之縱有爭
      執，要難謂為適用法規錯誤，而據為再審之理由，有本院
      62年判字第610號判例可循。另調查證據欠周、聲明之證
      據疏於調查或判決理由不備，則屬判決確定前提起上訴之
      理由，亦與適用法規顯有錯誤之情形有間。
（二）經查：本件原判決已就再審原告所主張「發見未經斟酌之
      重要證物」，何以係在前程序即可利用，且其經斟酌亦無
      法獲得有利之判決，故與87年10月28日修正公布前行政訴
      訟法第28條第10款規定之再審事由要件不合等情，詳予論
      述在案。而再審原告以原判決有行政訴訟法第273條第1項
      第1款規定之再審事由，提起本件再審之訴，無非是就原
      判決之證據取捨事項為指摘，並據以指稱原判決有理由不
      備情事，惟依上開所述，此等事由尚與行政訴訟法第273
      條第1項第1款規定之適用法規顯有錯誤情形有間。從而，
      再審原告提起本件再審之訴，揆諸首揭說明，為顯無再審
      理由，應予駁回。又當事人就同一事件對於本院所為歷次
      判決提起再審之訴，必須其對最近一次判決之再審有理由
      ，本院始得進而審究其前此歷次裁判有無再審理由；依上
      開所述，再審原告本件再審之訴既顯無再審理由，從而其
      關於本院前此判決即本院60年度判字第856號判決部分之
      指摘，本院即毋須審究，併予指明。
據上論結，本件再審之訴為顯無再審理由，依行政訴訟法第278
條第2項、第98條第1項前段，判決如主文。
中　　華　　民　　國　　96　　年　　9　　 月　　28　　日
                  第一庭審判長法  官　高　啟　燦
                              法  官  黃　璽　君
                              法  官　廖　宏　明
                              法  官　楊　惠　欽
                              法  官　林　樹　埔
以  上  正  本  證  明  與  原  本  無  異
中　　華　　民　　國　　96　　年　　9　　 月　　29　　日
　　　　　　　　　　　　　　　書記官　張　雅　琴
